臺灣宜蘭地方法院刑事裁定
111年度單禁沒字第75號
聲  請  人  臺灣宜蘭地方檢察署檢察官
被      告  陳龍慶





上列聲請人因被告違反毒品危害防制條例案件（110年度毒偵字
第557、923號），聲請單獨宣告沒收（111年度聲沒字第57號）
，本院裁定如下：
    主  文
扣案之第二級毒品甲基安非他命壹包（含包裝袋壹個，驗餘毛重
零點貳玖玖壹公克，保管字號：臺灣宜蘭地方檢察署110年度保
管字第838號）沒收銷燬；扣案之吸食器貳組（保管字號：臺灣
宜蘭地方檢察署110年度保管字第838、1093號），均沒收。
    理  由
一、聲請意旨略以：被告陳龍慶前因違反毒品危害防制條例案件
    ，經臺灣宜蘭地方檢察署檢察官以110年度毒偵字第557、92
    3號為不起訴處分確定。扣案之第二級毒品甲基安非他命1包
    （驗前毛重：0.3118公克；驗餘毛重：0.2991公克）經鑑定
    結果，確係含甲基安非他命成分，有慈濟大學濫用藥物檢驗
    中心鑑定書在卷可參，核屬違禁物；另扣案之吸食器2組（
    聲請書誤載為1組）則屬被告所有，供其施用第二級毒品所
    用之物，爰均依刑法第40條第2項、第3項（聲請書漏載）、
    同法第38條第1項、第2項、毒品危害防制條例第18條第1項
    聲請單獨宣告沒收銷燬或沒收等語。
二、按違禁物，不問屬於犯罪行為人與否，沒收之；又供犯罪所
    用、犯罪預備之物或犯罪所生之物，屬於犯罪行為人者，得
    沒收之；違禁物得單獨宣告沒收；第38條第2項、第3項之物
    、第38條之1第1項、第2項之犯罪所得，因事實上或法律上
    原因未能追訴犯罪行為人之犯罪或判決有罪者，得單獨宣告
    沒收，刑法第38條第1項、第2項、第40條第2項、第3項分別
    定有明文；而甲基安非他命屬毒品危害防制條例第2條第2項
    第2款所規定之第二級毒品，依同條例第11條第2項之規定，
    不得持有，故屬違禁物，不問屬於犯罪行為人與否，應依毒
    品危害防制條例第18條第1項前段之規定沒收銷燬；又用以
    直接包裹或施用毒品之包裝或器具，因與上開毒品密切接觸
    ，依現今採行之鑑驗技術，無法與其盛裝之毒品完全析離，
    自應併依毒品危害防制條例第18條第1項前段之規定宣告沒
    收銷燬。
三、經查：
（一）被告基於施用第二級毒品之犯意，於民國110年6月底某日
      ，在宜蘭縣○○鄉○○路0段000巷0弄0號住處內，以將甲基安
      非他命置於玻璃球吸食器內燒烤產生煙霧之方式，施用甲
      基安非他命1次，嗣為警於110年7月2日晚間9時36分許，
      在宜蘭縣○○鄉○○路0段000○0號前查獲，當場扣得甲基安非
      他命1包（驗前毛重：0.3118公克；驗餘毛重：0.2991公
      克）及供其施用第二級毒品甲基安非他命所用之玻璃球吸
      食器1組（保管字號：臺灣宜蘭地方檢察署110年度保管字
      第838號），又於110年8月23日晚間11時許，在上址住處
      內，以將甲基安非他命置於玻璃球吸食器內燒烤產生煙霧
      之方式，施用甲基安非他命1次，嗣警於同年月25日上午7
      時50分許持搜索票前往上址住處執行搜索，當場扣得供其
      施用第二級毒品甲基安非他命所用之玻璃球吸食器1組（
      保管字號：臺灣宜蘭地方檢察署110年度保管字第1093號
      ），被告經本院以110年度毒聲字第396號裁定令入勒戒處
      所施以觀察、勒戒後，認無繼續施用毒品之傾向，經臺灣
      宜蘭地方檢察署檢察官以110年度毒偵字第557、923號為
      不起訴處分確定在案，此有上開不起訴處分書、臺灣高等
      法院被告前案紀錄表等在卷可憑，並經本院核閱臺灣宜蘭
      地方檢察署檢察官110年度毒偵字第557、923號偵查卷宗
      、本院110年度毒聲字第396號刑事卷宗查明無訛。
（二）而被告為前開犯行後，經警查獲所扣得之第二級毒品甲基
      安非他命1包（驗前毛重：0.3118公克；驗餘毛重：0.299
      1公克），經送慈濟大學濫用藥物檢驗中心鑑定結果，含
      有第二級毒品甲基安非他命成分，有慈濟大學濫用藥物檢
      驗中心110年8月5日慈大藥字第1100805069號鑑定書、扣
      押物品清單等在卷可稽（見毒偵557卷第62頁、第67頁）
      ，足見上開扣案物屬毒品危害防制條例所稱之第二級毒品
      甲基安非他命無訛，核屬違禁物，揆諸首揭法條規定與說
      明，應連同無法析離之包裝袋，不問屬於犯罪行為人與否
      ，應依毒品危害防制條例第18條第1項前段之規定宣告沒
      收銷燬；另扣案吸食器2組則為被告所有，供其施用第二
      級毒品所用之物，亦據被告於警詢中陳明無訛（見警礁偵
      字第1100012941號卷第2頁；警羅偵字第1100025782號卷
      第6頁至第7頁），爰均依刑法第38條第2項前段宣告沒收
      。
（三）從而，首揭聲請意旨，經核尚無不合，應予准許。至上開
      供取樣化驗之第二級毒品甲基安非他命業已驗畢用罄不復
      存在，無從諭知沒收銷燬，附此敘明。
據上論斷，應依刑事訴訟法第455條之36第2項，毒品危害防制條
例第18條第1項前段，刑法第11條、第40條第2項、第3項、第38
條第2項前段，裁定如主文。
中　　華　　民　　國　　111 　年　　5 　　月　  6　　日
                  刑事第四庭　法　官　游皓婷
以上正本證明與原本無異。
如不服本裁定，應於裁定送達後5日內，向本院提出抗告狀。（
應附繕本）
                               書記官  林欣宜
中　　華　　民　　國　　111 　年　　5 　　月　　6 　　日